【裁判字號】    89,上易,1081
【裁判日期】    890429
【裁判案由】    詐欺
【裁判全文】
臺灣高等法院刑事判決                  八十九年度上易字第一八一號
    上  訴  人
    即  被  告  乙○○
    擔當訴訟人  台灣高等法院檢察署檢察官
右上訴人因詐欺案件，不服臺灣新竹地方法院，八十八年度自字第八五號，中華民國
八十九年二月十八日第一審判決提起上訴，本院判決如左：
    主      文
原判決撤銷。
乙○○無罪。
    理      由
一、自訴意旨略以：被告乙○○因承作自訴人甲○○的鐵皮倉庫而有金錢往來，曾先
    後向自訴人調借數百萬元（新台幣，下同），並曾以龍平裝潢有限公司所簽發，
    以陽信商業銀行蘆洲分行為付款人，民國八十八年十月三十日期，票號分別為0
    000000號及0000000號，面額分別為九十五萬元及二十五萬元之支
    票二紙交付自訴人，八十八年九月底自訴人為使該等支票獲更多保障，乃要求被
    告再找人背書，被告明知其信用已不佳，無人願為背書，竟意圖為自己不法之所
    有，虛應自訴人之要求，於八十八年九月二十八日上午，在新竹市○○路一三六
    號前，將前開二支票取去後一去不回，因認被告涉有詐欺等罪嫌云云。
二、訊諸被告否認有何犯罪情事，陳稱渠於八十八年三月間陸續向自訴人借款三百多
    萬元，於同年五月間即以坐落新竹市○里段二五五地號土地，為自訴人設定抵押
    權以為擔保，同年八月復給付一張面額二百三十五萬元之支票予自訴人，不意卻
    於同年九月十五日退票，乃以客票即首揭九十五萬元及二十五萬元之支票補還自
    訴人，該等支票原已有背書，自訴人另要求再請人背書，又不肯由渠為背書，故
    曾對自訴人表示俟提示兌現再將錢交付，並無詐騙該二支票，後將二十五萬元支
    票，在伊女兒簡彤容設於苗栗縣南庄鄉農會之帳戶提示而遭退票，後發票人說要
    以現金換回而取走二支票，但後來也未給錢，現願將前述土地給自訴人等語。
三、查被告已供承向自訴人借款之事，惟對於總額若干，則與自訴人各執一詞，惟對
    於曾以土地設定抵押供擔保，並曾付與二百三十五萬元之客票，則有土地登記簿
    謄本及抵押權設定契約書，並該二百三十五萬元支票影本及退票理由單影本在卷
    可稽，自訴人於原審亦未否認其事。自訴人於本審未到庭，惟其於原審數度供稱
    是其要求被告把票拿去找朋友背書，比較有保障，是自訴人之所以將本件二張支
    票交付被告是自訴人己意所為，並非被告有以欺罔手段使自訴人陷於錯誤所致，
    被告即無詐欺可言。況依被告如上所述，自訴人要求被告找人背書時，被告表示
    由伊背書，自訴人又不肯，可知被告並無詐取該等支票之意。而被告於取去支票
    時，曾對自訴人表示待支票提示兌現時交付現金，是其將二十五萬元之支票交由
    其女簡彤容設於苗栗縣南庄農會之戶頭提示，原意在提示兌現現款以償還自訴人
    ，另九十五萬元之支票，被告亦尋發票人謀求解決，發票人因無法軋票而表示先
    收回支票，再給付現金，嗣後並未給付等情，均據被告供承在卷。查被告交付該
    二十五萬元及九十五萬元支票與自訴人，並非以之調借現款，而係因二百三十五
    萬元支票退票後，用以補還自訴人，在於清償前欠債務，前債先已存在，用以清
    償之二十五萬元及九十五萬元支票未兌現，其前債並不消滅，況被告又已以土地
    為自訴人設定抵押擔保，自訴人復於本審狀稱確已約定將前揭土地移轉與自訴人
    ，及由被告為自訴人建屋以為抵償，堪認被告自始無為詐欺或侵占之犯罪意圖。
    自訴人於原審亦明白表示，其係為逼被告還錢才提起自訴犯罪，於此尤足認定自
 訴人與被告間純屬民事債務清償之問題，此外並無若何積極證據可認被告有何犯
    罪，其犯罪不能證明。
四、原審未經詳酌，遽以被告應自訴人之請取去支票，認有詐欺犯罪予以論科即有未
    洽，被告上訴意旨指摘原判決不當為有理由，應由本院將原判決撤銷改判，為無
    罪之諭知，以昭平允。
據上論斷，應依刑事訴訟法第三百六十九條第一項前段、第三百六十四條、第三百零
一條第一項判決如主文。
本案經檢察官彭坤業到庭執行職務。
中     華     民     國    八十九   年       四       月     二十九     日
                             臺灣高等法院刑事第十八庭
                                 審判長法  官  吳      敦
                                       法  官  吳  明  峰
                                       法  官  林  陳  松
右正本證明與原本無異。
不得上訴。
                                       書記官  李  麗  花
中     華     民     國    八十九   年       五       月       三       日


司法院資訊處製作；財團法人民間司法改革基金會備份。
